臺灣基隆地方法院基隆簡易庭小額民事判決　九十一年度基小字第二六七號
　　原　　　告　威鎮八方公寓大廈管理委員會
　　法定代理人　甲○○
　　訴訟代理人　乙○○
　　被　　　告　丙○○
右當事人間請求給付管理費事件，本院判決如左：
    主      文
被告應給付原告新臺幣仟捌佰肆拾伍元，及自民國九十一年五月十六日起至清償日
止，按週年利率百分之十計算之利息。
訴訟費用新臺幣佰玖拾伍元由被告負擔。
本判決得假執行。
    事實及理由要領
一、原告起訴主張：被告係威鎮八方公寓大廈之住戶，其所有之建物門牌號碼為基隆
    市○○路二二七巷二一弄八號二樓，依該社區住戶規約之規定及管理委員會之決
    議，社區住戶之管理費以各住戶之所有權狀坪數為基準，每坪收取管理費新臺幣
    （下同）三十元，住戶應按月於每月十五日前向管理委員會繳交，逾期未繳足且
    經訴請法院判決者，就未繳足金額另加收按年息百分之十計算之遲延利息。被告
    之房屋坪數為二五．六二坪，自九十年八月份起至九十年十二月份止，共積欠管
    理費三千八百四十五元，已逾二期以上，迭經催討均未獲置理，為此訴請被告如
    數給付等語。
二、被告抗辯：伊因繼承取得該屋所有權，均按時繳交管理費，從未欠繳。原告訴請
    給付之九十年八月份至九十年十二月份管理費，因伊先前通知原告提出建商所提
    供之一千五百萬元基金入帳證明及自開始收取管理費之收支用途明細表給伊，未
    獲原告回應，故伊已將該筆管理費向法院提存在案，只待原告提出上開資料向法
    院領取即可，伊並未欠繳任何管理費等語。
三、經查：
  (一)原告主張被告係威鎮八方公寓大廈社區門牌號碼基隆市○○路二二七巷二一弄八
    號二樓房屋之所有權人，依該社區住戶規約之規定及管理委員會之決議，社區住
    戶之管理費以各住戶之所有權狀坪數為基準，每坪收取管理費三十元，住戶應按
    月於每月十五日前向管理委員會繳交，逾期未繳足且經訴請法院判決者，就未繳
    足金額另加收按年息百分之十計算之遲延利息，被告之房屋坪數為二五．六二坪
    ，經計算結果，每月應繳管理費七百六十九元之事實，業據原告提出公寓大廈管
    理組織報備證明影本、建物登記謄本、住戶規約、區分所有權人第二次會議會議
    紀錄影本及管理費計算明細表各一份為證，且為被告所不爭執，堪信屬實。
  (二)原告主張被告迄今尚未依規定繳納九十年八月份至九十年十二月份之管理費共計
    三千八百四十五元一節，為被告所否認，被告抗辯該筆管理費已如數向本院提存
    在案，並提出基隆信義郵局第三五六號存證信函影本、本院九十年度存字第七九
    ○號提存書影本、基隆信義郵局第二一號存證信函影本、本院九十一年度存字第
    九八號提存書影本各一份為證。按「債權人受領遲延，或不能確知孰為債權人而
    難為給付者，清償人得將其給付物，為債權人提存之。」民法第三百二十六條定
    有明文；次按以提存方法為債之清償者，須有債權人受領遲延或不能確知孰為債
    權人之情形始得為之，而所謂受領遲延者，乃指債權人對於清償人依債務本旨提
    出之給付，拒絕受領或不能受領之情形而言，是故清償人以債權人受領遲延為原
    因而提存者，必須依債務本旨提出其給付，經債權人表示拒絕受領或有不能受領
    之情形，始得為之，倘未為給付之提出或不依債務本旨提出，均不能構成提存之
    要件，清償人若逕為提存，尚不生清償之效力（參見最高法院七十五年度台上字
    第一九○五號判決內容）；再按提存除有雙務契約債權人未為對待給付或提出相
    當擔保之情形外，不得限制債權人隨時受取提存物，否則即難謂依債務之本旨為
    之，不生清償之效力（參見最高法院四十六年度台上字第九四七號判例要旨）。
    是本件首應審究者係被告向本院提存系爭管理費，是否已生清償之效力？
  (三)被告向本院辦理提存之際，於「提存原因及事實」欄內表明「管理費九十年八月
    份至十月份經通知逾期未收取」、「管理費九十年十一月份至九十一年元月份經
    通知逾期未收取」，有被告所提出之提存書影本二份可稽，形式上雖符合民法第
    三百二十六條「債權人受領遲延」之提存要件，惟本院開庭詢之被告，被告當庭
    陳稱：我在電話中要求原告提出管理基金證明，他們拒絕，所以我先以存證信函
    通知原告提出管理基金證明並來收取管理費，原告不來收，我才提存於法院，我
    是要求原告要影印一份（指管理基金證明及管理費收支用途明細表）給我等語（
    詳見本院九十一年七月一日、九十一年七月二十四日言詞辯論筆錄），且被告亦
    於提存書「對待給付之標的及其他受取提存物所附之條件」欄內載明「建商提供
    一五○○萬元基金入帳證明。自開始收取管理費之收支用途明細表」、「領取必
    備建商提供一五○○萬元基金入帳證明。自開始收取管理費之收支用途明細表」
    等條件，足見被告係以原告必須提出建商提供一五○○萬元基金入帳證明及自開
    始收取管理費之收支用途明細表各一份給伊，作為被告給付管理費之對待給付要
    件，是本件併應審究者係原告是否有為此項對待給付之義務？按「因契約互負債
    務者，於他方當事人未為對待給付前，得拒絕自己之給付。」民法第二百六十四
    第一項前段定有明文，矧之原告所提出之住戶規約第二十七條規定「管理委員會
    應製作並保管財務會計帳簿、公共設施設備清冊、固定資產與雜項購置明細帳冊
    、區分所有權人與區分所有權比例名冊等。如區分所有權人或利害關係人提出書
    面理由請求閱覽時，不得加以拒絕，但得指定閱覽之日期、時間與地點。管理委
    員會應於每月十日前將上月份之財務收支狀況表經監察委員審核簽章後，公告於
    社區各公佈欄中，供所有社區民眾閱覽。」，依據該社區住戶規約之規定，原告
    僅有提供各該項資料讓住戶閱覽之義務，並無進一步影印或加製備份資料交予住
    戶憑以收取管理費之對待給付義務，是被告要求原告提出建商提供一五○○萬元
    基金入帳證明及自開始收取管理費之收支用途明細表各一份給伊憑以收取管理費
    一節，於法無據，自難認被告已依債務本旨向原告提出管理費之給付而遭原告拒
    絕致生原告受領遲延之效果，是被告逕向本院提存系爭管理費，實質上並不符合
    民法第三百二十六條提存之要件，尚不生清償之效力，被告抗辯其已繳納系爭管
    理費一節，不足採信。
四、按區分所有權人或住戶積欠應繳納之公共基金或應分擔或其他應負擔之費用已逾
    二期或達相當金額，經定相當期間催告仍不給付者，管理負責人或管理委員會得
    訴請法院命其給付應繳之金額及遲延利息，公寓大廈管理條例第二十一條定有明
    文；次按遲延之債務，以支付金錢為標的者，債權人得請求依法定利率計算之遲
    延利息，但約定利率較高者，仍從其約定利率；給付有確定期限者，債務人自期
    限屆滿時起，負遲延責任；給付無確定期限者，債務人於債權人得請求給付時，
    經其催告而未為給付，自受催告時起，負遲延責任，其經債權人起訴，或依督促
    程序送達支付命令者，與催告有同一之效力，民法第二百三十三條第一項、第二
    百二十九條第一項、第二項分別定有明文。從而，原告請求被告給付積欠之管理
    費三千八百四十五元，及自支付命令送達被告之翌日即九十一年五月十六日起至
    清償日止，按週年利率百分之十計算之約定遲延利息，為有理由，應予准許。
五、本件係依小額訴訟程序為被告敗訴之判決，應依職權宣告假執行。
六、本件訴訟費用額三百九十五元（訴訟裁判費四十五元、送達郵費三百五十元）由
    被告負擔。
中　　　華　　　民　　　國　　九十一　　年　　　七　　　月　  三十一　  日
~B臺灣基隆地方法院基隆簡易庭
~B　　法　　　官　蔡　佳　玲
右正本證明與原本無異。
對於本件判決如有不服，應於收受送達後二十日內向本院提出上訴書狀，上訴於本院
合議庭，並按他造當事人之人數附具繕本。
當事人之上訴，非以判決違背法令為理由不得為之，上訴狀應記載上訴理由，表明下
列各款事項：
（一）原判決所違背之法令及其具體內容。
（二）依訴訟資料可認為原判決有違背法令之具體事實。
中　　　華　　　民　　　國　　九十一　　年　　　八　　　月　　　二　　　日
~B　　法院書記官　陳　碧　玉
